臺灣士林地方法院刑事判決　　　　　　　　　　　　　九十一年度自緝字第二號
　　自　訴　人　巨星小客車租賃有限公司　設台北市○○○路一二六號
　　代　表　人　甲○○
　　被　　　告　乙○○
右列被告因侵占案件，經自訴人提起自訴，及由台灣士林地方法院檢察署以九十年度
偵字第九六八二號移請併辦，本院判決如左：
    主  文
乙○○無罪。
    理  由
一、自訴意旨略以：被告乙○○於民國（以下同）九十年九月一日以林樂民（業經判
    決無罪確定）之名義向自訴人租用車牌號碼ＡＸ－五六五九號之雅歌汽車一輛，
    租約期滿被告竟拒不返還汽車，經以電話聯絡，發覺電話號碼是假的，以存證信
    函催告，亦被以「遷移不明」為由退回，自訴人乃從被告乙○○所留置車牌ＡＩ
    Ｒ－二五六號之機車查出被告乙○○真正住址，以信函通知被告乙○○速聯絡說
    明，然均置之不理，因認被告乙○○涉有刑法第三百三十五條之侵占罪嫌云云。
二、按犯罪事實應依證據認定之，無證據不得推定其犯罪事實，不能證明被告犯罪者
    ，應諭知無罪之判決，刑事訴訟法第一百五十四條、第三百零一條第一項定有明
    文。又事實之認定應憑證據，如未能發現相當證據，或證據不足以證明，自不能
    以推測或擬制之方法，以為裁判之基礎。次按認定不利被告之事實，須依積極證
    據，苟積極證據不足為不利於被告事實之認定時，即應為有利被告之認定；且告
    訴人之告訴，係以使被告受刑事訴追為目的，是其陳述是否與事實相符，仍應調
    查其他證據以資審認，最高法院四十年台上字第八六號、三十年上字第八一六號
    、五十二年台上字第一三００號判例亦著有明文。
三、自訴人認被告乙○○涉嫌侵占，無非以被告未按時將汽車返還及積欠租金未支付
    ，且有被告乙○○以林樂民名義簽訂之汽車出租約定切結書、商業本票及自訴人
    寄出之存證信函為其論據。訊據被告乙○○對自訴人所提出上揭冒用林樂民名義
    簽訂之證據之真正雖不爭執，然矢口否認侵占犯行，辯稱伊租該汽車是為幫朋友
    搬家，因下雨而延期，租用逾期，須付更多的錢，因付不錢出來，而不敢還車，
    伊曾以電話和車行聯絡，但被車行掛電話，至同年月十八日二十時三十分許，伊
    駕該車在台北市○○○路、信義路口捷運站附近，發生車禍，該車被警查扣。而
    無法還車，伊並無侵占該車之意圖等語。
四、查刑法第三百三十五條之侵占罪，以意圖為自己或第三人不法之所有，而擅自處
    分自己持有他人之物，即變更持有之意思為不法所有之意思，為其構成要件。經
    查本件被告乙○○雖於九十年九月一日向自訴人租車一天，約定九十年九月二日
    返還，但因逾期使用，一時無錢支付多餘之租金而不敢歸還，嗣於同年月十八日
    二十時三十分許，被告乙○○駕駛該車於台北市○○○路、信義路口捷運站附近
    ，發生車禍，該車被警查扣等情，有案發時之警訊筆錄及車禍現場圖附九十年度
    偵字第九六八二號偵查卷足憑，致該車無法歸還自訴人，最後由自訴人自行向警
    局領回該車，此亦有贓物認領保管收據在卷可按，次查被告乙○○向自訴人租車
    時有留置一輛車牌ＡＩＲ－二五六號之機車為擔保，亦為自訴人所不爭，被告乙
    ○○若有侵占租用汽車入己之意圖，其既已先冒用林樂民名義來租車而未被發覺
    ，自毋庸再留置自己之機車於自訴人處，留下可供追尋之線索，是被告所辯無侵
    占之意圖誠屬可信，自難認其有變更持有為不法所有之意圖，是本件應屬民事糾
    葛，揆諸前揭說明被告之行為核與侵占罪之構成要件不該當，自難以侵占罪相繩
    。此外，復查無其他積極證據足資證明被告有何侵占犯行，其犯罪自屬不能證明
    ，此部份自應為無罪判決之諭知。
五、移送併辦意旨（台灣士林地方法院檢察署以九十年度偵字第九六八二號）另以：
    被告乙○○於九十年九月一日十七時許，持林樂民遺失之駕照後貼自己之照片，
    向巨星小客車租賃有限公司租用車牌號碼ＡＸ－五六五九號之雅歌汽車一輛，租
    約期滿
    未返還汽車，且偽造林樂民本票以借用該車，因認被告乙○○另涉刑法第二百十
    六條、第二百十二條、第二百十條之行使偽造文書罪、第二百零一條第一項之偽
    造有價證券罪，此部份罪嫌與本案之侵占罪有裁判上一罪之關係，爰移請併辦云
    云。然查被告所涉本件前揭侵占罪部分，經判處無罪，此部份尚難認有裁判上一
    罪之關係，本院自無從併辦，附此敘明。
據上論斷，應依刑事訴訟法第三百四十三條、第三百零一條第一項判決如主文。
中      華      民      國      九十一    年    十一    月    二十九    日
                                    臺灣士林地方法院刑事第一庭
                                        法  官  張  國  棟
右正本證明與原本無異。
如不服本判決，應於判決送達後十日內，向本院提出上訴狀。
                                        書記官  陳  雅  加
中      華      民      國      九十一    年    十二    月      四      日
